【裁判字號】    97,易,613
【裁判日期】    970314
【裁判案由】    違反商標法
【裁判全文】
臺灣臺中地方法院刑事判決               97年度易字第613號
公  訴  人  臺灣臺中地方法院檢察署檢察官
被      告  甲○○
上列被告因違反商標法案件，經檢察官提起公訴（96年度偵字第
26049號），本院判決如下：
    主    文
甲○○明知未得商標權人同意，於同一商品，使用相同之註冊商
標，處拘役伍拾日，如易科罰金，以新臺幣壹仟元折算壹日。緩
刑貳年。扣案仿冒「月子」商標之月餅包裝袋貳個，均沒收。
    犯罪事實
一、甲○○為址設臺中縣大甲鎮○○路77號「梧棲小鎮」糕餅店
    之負責人，明知「月子」之商標圖樣，係乙○○向經濟部
    智慧財產局申請註冊取得商標專用權之商標（註冊號為0000
    000號，專用期間自民國94年8月1日起至104年7月31日止，
    指定使用於糕餅、月餅、太陽餅、鳳梨酥‧‧‧等商品），
    且尚在專用期限內，未經乙○○之同意或授權，不得於同一
    商品使用相同之註冊商標，亦不得販賣上開違反商標法之商
    品，竟為販賣而基於在同一商品使用相同註冊商標之犯意，
    自民國96年8月初某日起，以其所經營之「久弘企業有限公
    司」擅自印製印有「月子」商標圖樣之月餅外包裝袋後，
    使用於「梧棲小鎮」糕餅店內所販售之月餅等商品上，販售
    仿冒「月子」商標圖樣之商品予不特定之顧客。嗣經乙○
    ○發現後，以存證信函通知甲○○，並於96年9月19日前往
    「梧棲小鎮」糕餅店購買上開印有仿冒「月子」商標圖樣
    之月餅而查獲，並扣得仿冒「月子」商標之月餅包裝袋2
    個。
二、案經乙○○訴由臺灣臺中地方法院檢察署檢察官偵查起訴。
    理    由
一、除簡式審判程序、簡易程序及刑事訴訟法第376條第1款、第
    2款所列之罪之案件外，第一審應行合議審判，刑事訴訟法
    第284條之1修正條文定有明文。本件被告甲○○所犯係屬刑
    事訴訟法第376條第1款所列之最重本刑為3年以下有期徒刑
    之罪，依法獨任進行審理程序，合先敘明。
二、按被告以外之人於審判外之陳述，除法律有規定者外，不得
    作為證據；又被告以外之人於偵查中向檢察官所為之陳述，
    除顯有不可信之情況者外，得為證據；另被告以外之人於審
    判外之陳述，雖不符前4條之規定，而經當事人於審判程序
    同意作為證據，法院審酌該言詞陳述或書面陳述作成時之情
    況，認為適當者，亦得為證據。當事人、代理人或辯護人於
    法院調查證據時，知有第159條第1項不得為證據之情形，而
    未於言詞辯論終結前聲明異議者，視為有前項之同意；刑事
    訴訟法第159條第1項、第159條之1第2項及第159條之5分別
    定有明文。本件證人即告訴代理人陳建業於接受檢察官訊問
    時所為之證述，雖係被告以外之人於審判外之言詞陳述，惟
    被告對於證人於偵訊時陳述及證述之證據能力，於本院審理
    中不爭執，亦未於言詞辯論終結前聲明異議，視為於審判程
    序同意作為證據，且被告以外之人於偵查中向檢察官所為之
    陳述，原則上得為證據，本院並審酌上開筆錄作成時之情況
    尚無不當，依刑事訴訟法第159條之1第2項及第159條之5之
    規定，自有證據能力，併予敘明。
三、訊據被告甲○○對於上揭犯罪事實於本院審理時坦承不諱，
    並經證人即告訴代理人陳建業於偵訊時證述綦詳，復有經濟
    部智慧財產局中華民國商標註冊證、存證信函、經濟部智慧
    財產局檢索商標資料、經濟部智慧財產局96年12月31日（96
    ）智商0390字第09680598350號函示、購物發票及商品照片
    等件附卷可稽，並有仿冒「月子」商標之月餅包裝袋2個
    扣案可佐。而按「商標」，乃為表彰自己營業之商品，以文
    字、圖形、記號、顏色、聲音、立體形狀或其聯合式，足以
    使一般商品購買人認識其為表彰商品，並得藉以與他人之商
    品相區別之標識。所謂「商標之使用」，係指為行銷之目的
    ，將商標用於商品、服務或其有關之物件或利用平面圖像、
    數位影音、電子媒體或其他媒介物足以使相關之消費者認識
    其為商標者而言，商標法第2條、第5條及第6條定有明文。
    申言之，所謂商標之使用，係為表彰自己之商品，保障消費
    者之利益並防止仿冒，將商標用於商品或其包裝容器之上，
    行銷於市面，俾購買人或使用人易於辨認，不致誤認為他人
    商品之謂。亦即商標法第6條依前開法條規定，所謂「商標
    之使用」即需具備下列三個構成要件：使用人需有行銷商
    品或服務之目的；需有標示商標之積極行為；所標示者
    需足以使相關消費者認識其為商標（參見經濟部智慧財產局
    商標法逐條釋義）。經查，本件被告所販賣之仿冒「月子
    」商標之月餅，係為一外包裝為紙袋包裝，紙袋前方外包裝
    之商標圖案與告訴人申請註冊之商標圖樣相同，且被告販賣
    之「月子」月餅係與告訴人申請註冊商標圖樣所指定使用
    之商品類別相同，此有告訴人乙○○所購得上揭仿冒「月
    子」商標圖樣之證物照片5幀附卷可稽及仿冒「月子」商
    標圖樣之月餅包裝袋2個扣案可佐，依上開扣案物及照片商
    標標示情形以觀，於被告製造之紙袋前方確實印有如告訴人
    註冊之商標圖樣，此種情狀顯然使一般消費者，甚至販賣者
    ，足以明確辨認該商品之來源究係由何公司所製作生產，而
    有混淆誤認之虞甚明。本件扣案物印有如告訴人註冊之商標
    圖樣，已具有辨認來源、品質等功能，且被告確有販賣印製
    上揭仿冒「月子」商標圖樣之月餅等情，亦經被告供陳在
    卷，是以，被告使用告訴人註冊之商標圖樣，應認係以混淆
    消費者，而以行銷為其目的，核與商標法第6條規定所謂「
    商標之使用」之情形相符，是認被告前開自白確與事實相符
    。從而，本件事證明確，被告犯行堪以認定，應予依法論科
    。
四、核被告所為，係犯商標法第81條第1款之未得商標權人同意
    於同一商品使用相同之註冊商標罪、同法第82條之明知為前
    條商品而販賣罪。又按刑事法若干犯罪行為態樣，本質上原
    具有反覆、延續實行之特徵，立法時既予特別歸類，定為犯
    罪構成要件之行為要素，則行為人基於單一之犯意，在密切
    接近之一定時、地持續實行之複次行為，倘依社會通念，於
    客觀上認為符合一個反覆、延續性之行為觀念者，於刑法評
    價上，即應僅成立一罪，俾免有重複評價、刑度超過罪責與
    不法內涵之疑慮；學理上所稱「集合犯」之職業性、營業性
    或收集性等具有重複特質之犯罪均屬之，例如經營、從事業
    務、收集、販賣、製造、散布等行為概念者是，是被告之製
    造、販賣前揭仿冒商標商品之營業性行為，係各在密集期間
    內以相同之方式持續進行，未曾間斷，是此製造、販賣犯行
    ，即具有反覆、延續實行之特徵，從而在行為概念上，縱有
    多次製造、販賣之舉措，仍應評價認係包括一罪之集合犯，
    併此說明。再被告於同一商品使用相同於告訴人之註冊商標
    ，其行為之目的均在於販賣前揭仿冒商標之商品，參以前述
    集合犯之概念，一般人從客觀事實情狀上，可認其為一致性
    之單一事實情狀，足以確認其製造、販賣上開仿冒商標商品
    之行為具有不可分割之單一性質，為社會概念上之單一行為
    ，乃一行為同時觸犯商標法第81條第1款及第82條之罪，為
    想像競合犯，應從一刑度及情節較重之商標法第81條第1款
    處斷。爰審酌商標有辨識商品來源功用，權利人投入大量資
    金於商品行銷及品質改良，使該商標具有代表一定品質效果
    ，被告為貪圖小利而販賣仿冒商標商品，其行為已對商標專
    用權人之商譽造成影響，並破壞我國致力於智慧財產權保護
    之國際聲譽，對商標權人市場利益造成侵害及消費者權益非
    微，兼衡酌其所販賣仿冒之商品數量非多，期間非長，獲利
    尚非甚鉅，暨其犯後坦認犯行，深具悔意，犯後態度尚佳，
    兼衡酌其犯罪之動機、目的、手段，且已與告訴人達成和解
    ，有和解書1紙在卷可憑等一切情狀，量處如主文所示之刑
    ，並諭知易科罰金之折算標準。末查，被告未曾因故意犯罪
    受有期徒刑以上刑之宣告，有臺灣高等法院被告前案紀錄表
    在卷足憑，姑念被告之犯罪手段平和，其因一時失慮致為本
    件犯行，且於犯後已與告訴人達成和解，其經此教訓，當能
    知所警惕，信無再犯之虞，本院因認對被告所宣告之刑，應
    以暫不執行為適當，爰併予宣告緩刑2年，以啟自新。
五、扣案仿冒「月子」商標圖樣之月餅包裝袋2個，均係被告
    犯商標法第81條第1款、第82條之罪所製造及販賣之物，不
    問屬於犯人與否，均依商標法第83條之規定，宣告沒收。
據上論斷，應依刑事訴訟法第284條之1、第299條第1項前段，商
標法第81條第1款、第82條、第83條，刑法第11條、第55條、第4
1條第1項前段、第74條第1項第1款，判決如主文。
本案經檢察官丙○○到庭執行職務。
中    華    民    國    97    年    3    月     14    日
                  臺灣臺中地方法院刑事第五庭
                      法  官  吳崇道
上正本證明與原本無異。
如不服本判決，應於收送達後10日內向本院提出上訴書狀（應敘
述具體理由並附繕本）。
上訴書狀如未敘述理由，應於上訴期間屆滿後20日內補提理由書
於本院。
                      書記官  黃舜民
中    華    民    國    97    年    3    月     14    日
附錄論罪科刑法條
商標法第81條：
未得商標權人或團體商標權人同意，有下列情形之一者，處3年
以下有期徒刑、拘役或科或併科新臺幣20萬元以下罰金：
一  於同一商品或服務，使用相同之註冊商標或團體商標者。
二  於類似之商品或服務，使用相同之註冊商標或團體商標，有
    致相關消費者混淆誤認之虞者。
三  於同一或類似之商品或服務，使用近似於其註冊商標或團體
    商標之商標，有致相關消費者混淆誤認之虞者。
商標法第82條：
明知為前條商品而販賣、意圖販賣而陳列、輸出或輸入者，處1
年以下有期徒刑、拘役或科或併科新臺幣5萬元以下罰金。


司法院資訊處製作；財團法人民間司法改革基金會備份。
